臺灣高雄地方法院民事判決
111年度雄小字第402號
原      告  謝宜庭  
被      告  曾孝義  
上列當事人間請求損害賠償（交通）事件，原告提起刑事附帶民
事訴訟，經本院刑事庭裁定移送前來，本院於民國111年5月5日
言詞辯論終結，判決如下：
    主  文
被告應給付原告新臺幣壹萬玖仟壹佰玖拾玖元，及自民國一一Ｏ
年一月二十八日起至清償日止，按週年利率百分之五計算之利息
。
原告其餘之訴駁回。
訴訟費用新臺幣壹仟元，其中新臺幣捌佰元由被告負擔，餘由原
告負擔。
本判決第一項得假執行；但被告如以新臺幣壹萬玖仟壹佰玖拾玖
元為原告預供擔保後，得免為假執行。
    事實及理由
一、原告主張：被告於民國109年4月13日11時30分許，騎乘車牌
    號碼000-0000號普通重型機車（下稱甲車），沿高雄市鼓山
    區明誠三路由東往西方向行駛，駛至明誠三路586號前時，
    本應注意兩車並行之間隔，並隨時採取必要之安全措施，而
    當時並無不能注意之情事，適原告騎乘車牌號碼000-000號
    普通重型機車（下稱乙車），沿同一路段、相同方向行駛在
    甲車右後方，被告竟疏未注意，因欲靠右停車，行向右偏未
    保持兩車並行之間隔，原告見狀，緊急煞車，與甲車右側車
    身發生擦撞，人車倒地（下稱系爭事故），致原告受有左肘
    橈骨線性骨折、肢體多處鈍挫傷、顏面鈍挫傷、唇挫傷、左
    膝挫傷及擦傷、暈眩等傷害（下稱系爭傷害）。原告因系爭
    傷害支出醫療費用新臺幣（下同）5,502元、不便行動而支
    出交通費用591元。又原告因傷須休養1個月及為本件所涉刑
    事案件開庭而向公司請假，受有薪資損失44,206元（請假期
    間為109年4月，當月薪資為36,820元，另原告於109年9月1
    日、110年1月5日為開庭請假之薪資損失共7,386元），並為
    維修乙車支出6,238元（均為經折舊後之零件費用）。原告
    復因系爭傷害受有精神痛苦，得請求精神慰撫金3萬元，經
    扣除已受領之強制汽車責任險理賠1,1672元，共計受有77,6
    28元之損失。爰依民法侵權行為規定提起本件訴訟等語，並
    聲明：被告應給付原告74,865元，及自起訴狀繕本送達翌日
    起至清償日止，按週年利率5％計算之利息。
二、被告則略以：被告就系爭事故並無過失，系爭事故係原告未
    注意車前狀況、未保持安全距離並有超速情事，且乙車輪胎
    已磨平，車體有問題之因素造成原告自摔。系爭事故發生時
    ，我在現場沒有發現原告有受傷等語，資為抗辯，並聲明：
    原告之訴駁回。
三、經查，被告於前揭時、地，騎乘甲車駛至明誠三路586號前
    時，適有原告騎乘乙車，沿同一路段、相同方向行駛在甲車
    右後方，被告欲靠右前往機車停車格停車，原告緊急煞車，
    致系爭事故發生等情，有道路交通事故初步分析研判表、道
    路交通事故現場圖、道路交通事故調查表（一）、（二）、
    談話紀錄表、現場照片在卷可稽（見本院卷第255至307頁）
    ，並經本院調閱110年度交易字第18號刑事判決卷宗（下稱
    交易字卷）確認無訛，且為兩造所不爭執，堪信為真實。
四、本院之判斷：
　　原告另主張被告應賠償原告74,865元等節，則為被告所否認
    ，並以前詞置辯，是本院應審酌者厥為：（一）被告就系爭
    事故有無未保持車輛行駛安全距離之過失？（二）原告所得
    請求被告賠償之項目及金額為何？茲分述如下：
　　（一）被告就系爭事故有未保持安全行車距離之過失
　　⒈按汽車行駛時，駕駛人應注意車前狀況及兩車並行之間隔
      ，並隨時採取必要之安全措施，不得在道路上蛇行，或以
      其他危險方式駕車，道路交通安全規則第94條第3項定有
      明文。又汽車行駛至交岔路口，轉彎車應讓直行車先行，
      道路交通安全規則第102條第1項第7款亦有規定，惟該規
      定係適用於不同行車方向或同方向不同車道（包括同向二
      以上車道及快慢車道等）行駛之情形，至同向同車道行駛
      之情形，則應適用同規則第94條關於注意兩車並行之間隔
      及後車與前車之間應保持隨時可以煞停之距離等規定（最
      高法院110年度台上字第3201號判決意旨可參）。
　　⒉經查，原告於系爭事故警詢時陳稱：事故前，我騎乘乙車
      由明誠三路東往西向外側車道直行，當時甲車在同向左前
      方，後突然後右切到乙車正前方的行駛方向，．．．，我見
      狀立即煞車，後乙車就往左滑倒，我人車倒地受傷等語；
      被告於系爭事故警詢時自陳：事故前，我騎乘甲車由明誠
      三路東往西向外側車道執行，後行至高等法院前要右切至
      路旁機車停車格停車．．．，我沒有看後視鏡後方有無來車
      ，就往右切．．．，就與同向右後方之乙車發生擦撞等語，
      有兩造談話紀錄表可參（見本院卷第303、305頁）。是被
      告自承原告在其右後方，其要至路邊機車停車格停車，且
      未注意後方來車即往右切，則若被告右偏時有與原告保持
      適當之間隔，自不致讓原告臨時煞停，進而發生系爭事故
      ，堪認被告確實有在行向右偏時未保持與乙車並行間隔之
      過失甚明。
　　⒊被告雖辯稱是原告自摔，並於系爭事故發生後翌日之109年
      4月24日20時在警局向員警更正其第一次之談話記錄，改
      稱「當天我車子未與對方車子碰撞」等語（見警卷第31頁
      ）等語。惟查，被告於事發後第一時間之109年4月13日12
      時05分，員警到場時，向員警供稱：與同向右後方直行來
      車乙車發生擦撞，我車子是右側車身處與對方車擦撞，我
      想可能是對方左方車身碰撞到，後對方人車倒地受傷等語
      ，有談話紀錄表可佐（見本院卷第303頁），表明甲乙車
      確有發生擦撞之情，核與原告主張之情節相符。而兩造於
      系爭事故發生當日所為之陳述，記憶應尚屬清晰，且被告
      係在事發現場緊接應詢，尚未及權衡利害關係，被告緊鄰
      系爭事故發生時之陳述應較符事實，堪認甲乙兩車發生碰
      撞，被告事後翻異其詞，應屬臨訟卸責之語，不足採信。
　　（二）原告得向被告請求賠償19,199元
　　⒈按因故意或過失，不法侵害他人之權利者，負損害賠償責
      任，民法第184條第1項前段定有明文。經查，系爭事故因
      被告未保持行車安全間隔之過失肇致，詳如前述，並致原
      告受有損失，原告自得依民法侵權行為之規定請求被告賠
      償。原告所得請其被告賠償之項目及金額，分述如下：
　　⑴醫療費用部分：
　　①按不法侵害他人之身體或健康者，對於被害人因此喪失或
      減少勞動能力或增加生活上之需要時，應負損害賠償責任
      ，民法第193條第1項定有明文。經查，原告因系爭事故受
      有系爭傷害，並支出醫療費用5,502元，有高雄醫學大學
      附設中和紀念醫院診斷證明書、精英診所診斷證明書、醫
      療費用收據附卷足參（見110年度交附民字第28號卷第21
      至45頁）。則原告支出上開醫療費用，係因被告不法侵害
      原告身體健康支出之必要費用，屬原告因被告不法侵害行
      為增加之生活費用，自應由被告賠償。
　　②被告雖辯稱系爭事故當下沒有發現原告受傷等語。然查，
      原告於109年4月13日11時52分許至急診部就診，經診視，
      診斷為左肘橈骨線性骨折、肢體多處鈍挫傷、顏面鈍挫傷
      、唇挫傷、左膝挫傷及擦傷、暈眩；依病歷記錄，病人先
      前並無相關傷勢。病人於109年4月15日及29日至骨科門診
      ，X光顯示左肘橈骨頸骨折，為新的骨折痕跡，診斷書所
      載之傷勢應為109年4月13日所造成之新傷等情，有高雄醫
      學大學附設中和紀念醫院110年8月9日高醫附法字第11001
      03379號函暨病歷（含受傷照片）在卷為證（見交易字卷
      第87至138頁），又上開回函係醫師本其專業判斷之回覆
      ，其與兩造間亦無何特別利害關係可言，應無不實陳述之
      理，足認原告所受系爭傷害，係於被告過失行為導致之系
      爭事故所造成，系爭事故與系爭傷害間有相當因果關係，
      應由被告賠償醫療費用至為灼然。
　　⑵交通費用部分：
　　　經查，原告因系爭傷害需休養2個月，不宜拿重物及騎機
      車等情，有高雄醫學大學附設中和紀念醫院診斷證明書存
      卷可考（見附民卷第23頁），堪認原告自系爭事故發生時
      起2個月，即109年4月13日至109年6月12日不便行動。次
      查，原告於109年4月22日支出97元、109年4月24日支出97
      元、109年5月1日支出97元、109年5月3日支出112元、109
      年5月19日支出93元及109年5月20日支出95元，共計591元
      之上下班計程車費，有原告叫車紀錄截圖附卷可查（見本
      院卷第113、115頁）。是原告上開搭乘計程車之期間，核
      與其不便行動之期間相符，洵堪認定原告支出591元之交
      通費用為必要費用，原告請求被告賠償591元，自屬有據
      。
　　⑶乙車維修費用部分：
　　①按負損害賠償責任者，除法律另有規定或契約另有訂定外
      ，應回復他方損害發生前之原狀，債權人亦得請求支付回
      復原狀所必要之費用，以代回復原狀，民法第213條第1項
      、第3項定有明文。次按物被毀損時，被害人除得依民法
      第196 條請求賠償外，並不排除民法第213 條至第215 條
      之適用。依民法第196 條請求賠償物被毀損所減少之價額
      ，得以修復費用為估定之標準，但以必要者為限（例如：
      修理材料以新品換舊品，應予折舊），最高法院77年第9
      次民事庭會議決議內容可參。
　　②經查，乙車修繕費用為24,950元，有乙車修繕費用單據可
      憑（見附民卷第17頁），又原告自陳上開費用均為零件費
      用（見本院卷一第86頁）。次查，乙車為100年9月出廠，
      有乙車行照可稽（見本院卷第65頁），迄本件車禍發生時
      即109年4月13日，已使用8年8月，已逾耐用年限，應按零
      件殘值計算回復原狀所需必要費用，據此按平均法計算舊
      品零件殘值為6,238元【計算方式：殘價＝取得成本÷( 耐
      用年數＋1)即24,950÷(3+1)≒6,238（小數點以下四捨五入
      ）】）是乙車回復原狀之必要費用即為6,238元，原告請
      求被告賠償乙車修繕費用6,238元，洵為有據。
　　⑷薪資損失部分：
　　①按損害賠償，除法律另有規定或契約另有訂定外，在於填
      補債權人所受之損害及所失之利益，民法第216 條固定有
      明文。但無論所受損害抑所失利益，被害人賠償損害之請
      求權，以受有實際上之損害為成立要件（最高法院97年度
      台上字第1316號判決意旨參照）。又損害賠償之債，以有
      損害之發生及有責任原因之事實，並二者之間，有相當因
      果關係為成立要件。故原告所主張損害賠償之債，如不合
      於此項成立要件者，即難謂有損害賠償請求權存在（最高
      法院72年度台上字第3433號判決意旨參照）。
　　②經查，原告於主張其於109年4月因系爭事故請假，並於109
      年9月1日、110年1月5日為刑事程序開庭請假，並遭扣薪
      等情，雖據原告提出訴外人即中央大廈管理維護股份有限
      公司、宇昌管理顧問有限公司之薪資單為憑（見本院卷第
      117至133頁），並經本院調閱交易字卷核閱無訛。然原告
      109年4月雖有遭扣薪1,680元，有中央大廈管理維護股份
      有限公司薪資單可稽（見本院卷第117頁），堪認為原告
      預期利益之損失，然原告亦自陳扣薪部分為請病假部分，
      另外請特休部分沒有遭扣薪，所以沒有紀錄等語（見本院
      卷第109頁），是原告除1,680元扣薪範圍以外，並未受有
      薪資損害。又原告為刑事開庭請假而遭扣薪，此為原告需
      自行負擔之訴訟成本，尚難認與系爭事故有相當因果關係
      。從而，原告請求薪資損失1,680元為有理由，逾此範圍
      即無理由。
　　⑸精神慰撫金部分：
　　①按不法侵害他人之身體、健康、名譽、自由、信用、隱私
      、貞操，或不法侵害其他人格法益而情節重大者，被害人
      雖非財產上之損害，亦得請求賠償相當之金額，民法第19
      5 條第1 項前段定有明文。又按慰藉金之賠償須以人格權
      遭遇侵害，使精神上受有痛苦為必要，其核給之標準固與
      財產上損害之計算不同，然非不可斟酌雙方身分資力與加
      害程度，及其他各種情形核定相當之數額（最高法院51年
      台上字第223 號判決意旨可參）。
　　②經查，原告因系爭事故受有系爭傷害，有高雄醫學大學附
      設中和紀念醫院診斷證明書、精英診所診斷證明書可證（
      見附民卷第21、22、41頁），則原告因被告行為受有前開
      體傷，可認原告受有相當程度之精神痛苦，原告請求被告
      賠償非財產上之損害，自屬有據。又查，原告自陳大學畢
      業、於人資公司上班、每月收入約2萬元；被告自陳為高
      職畢業，現無業，每月收入約1,000元（見本院卷第88頁
      ），又兩造名下均無不動產，有兩造108、109年度稅務電
      子閘門財產所得資料在卷可參，則本院斟酌原告傷勢、被
      告不法侵害之情節及兩造身分、地位、經濟能力等其他一
      切情狀，認原告請求被告賠償之精神慰撫金，以3萬元為
      相當。綜上，原告因系爭事故所受損害之金額即為44,101
      元（計算式：5,502＋591＋6,328＋1,680＋30,000＝44,101）
      。
　　⑹原告與有過失部分：
　　①按損害之發生或擴大，被害人與有過失者，法院得減輕賠
      償金額或免除之。民法第217條第1項定有明文。又民法第
      217條規定旨在謀求加害人與被害人間之公平，倘被害人
      於事故之發生或損害之擴大亦有過失時，由加害人負全部
      賠償責任，未免失諸過苛，因賦與法院得減輕其賠償金額
      或免除之職權。此所謂被害人與有過失，只須其行為為損
      害之共同原因，且其過失行為並有助成損害之發生或擴大
      者，即屬相當。法院對於賠償金額減至何程度，抑為完全
      免除，應斟酌雙方原因力之強弱與過失之輕重裁量之（最
      高法院107年度台上字第773號、第103年度台上字第496 
      號、97年度台上字第871號判決意旨可參）。次按行車速
      度，依速限標誌或標線之規定，無速限標誌或標線者，應
      依下列規定：一、行車時速不得超過五十公里。但在設有
      快慢車道分隔線之慢車道，時速不得超過四十公里，未劃
      設車道線、行車分向線或分向限制線之道路，時速不得超
      過三十公里。道路交通安全規則第93條第1項第1款亦有明
      定。末按當事人主張有利於己之事實者，就其事實有舉證
      之責任，民事訴訟法第277條前段並有明文。
　　②經查，原告所行駛之慢車道速限為時速40公里，有道路交
      通事故調查報告表（一）在卷可佐（見本院卷第259頁）
      。原告於刑事審理程序中自陳其車速約40、50公里（見交
      易字卷第163頁），核與被告辯稱原告騎車過快超速乙節
      相符，復為原告所不爭執（見本院卷第88頁），是被告未
      保持安全行車間隔之過失與原告超速之過失，堪認為系爭
      事故發生之共同原因，原告應負與有過失責任甚明。
　　③被告雖辯稱原告另有未注意車前狀況、未保持安全距離之
      過失，且乙車輪胎已磨平，車體有問題等語。惟查，原告
      主張有注意車前狀況（見本院卷第89頁），且陳稱係因被
      告突然右切，才見狀剎車等語，有原告談話紀錄表可參（
      見本院卷第305頁），故本件係因被告駕車突然右偏之行
      為，致原告無法即時閃避始發生系爭事故，自不能以原告
      未能成功閃避為由，即認原告有未注意車前狀況或未保持
      安全距離之過失，被告亦未能提出任何證據以實其說。又
      查，被告辯稱乙車輪胎已磨平，然經原告否認並主張乙車
      車體正常（見本院卷第88頁），被告復未能提出任何證據
      ，自難認被告就上情盡其舉證之責任，是自無從以被告單
      方面陳述即認乙車輪胎磨平、車體有問題等節為真。縱認
      原告之乙車輪胎確有磨損情事，然因被告之突然右偏致原
      告閃避不及，原告當有發生碰撞人車倒地受傷之可能，故
      乙車輪胎皮是否磨平與系爭事故之發生難認有因果關係，
      被告此部分辯解，自非可採。是本院斟酌雙方過失情狀，
      認被告應就系爭事故負擔七成之責任，原告應負擔三成之
      責任。從而，原告得請求之金額經與有過失責任酌減後為
      30,871元（計算式：44,101×7/10＝30,871，小數點以下四
      捨五入）。
　　⒉末按保險人依本法規定所為之保險給付，視為被保險人損
      害賠償金額之一部分；被保險人受賠償請求時，得扣除之
      ，強制汽車責任保險法第32條定有明文。經查，原告因系
      爭事故已受領強制責任險理賠11,672元，有原告所提給付
      明細存卷可查（見本院卷第41頁），則依上開規定扣除11
      ,672元後，原告因系爭事故得請求被告賠償金額應為71,7
      59元（計算式：30,871－11,672＝19,199）。
五、綜上所述，原告依民法侵權行為規定，請求被告應給付原告
    19,199元及自起訴狀繕本送達翌日（即110年1月28日）起至
    清償日止，按週年利率5％計算之利息，為有理由，應予准許
    。逾此範圍之請求，為無理由，應予駁回。
六、本件原告勝訴部分係適用小額訴訟程序所為被告敗訴之判決
    ，依民事訴訟法第436 條之20規定，就原告勝訴部分應依職
    權宣告假執行。並由本院依民事訴訟法第392條第2項之規定
    ，依職權宣告被告為原告預供擔保，得免為假執行。
七、本件事證已臻明確，兩造其餘攻擊防禦方法及所提證據，核
    與判決結果不生影響，爰不逐一論述，併此敘明。
八、訴訟費用負擔之依據：民事訴訟法第79條。本件訴訟費用額
    ，依職權確定如主文所示之金額。
中　　華　　民　　國　　111 　年　　5 　　月　　26　　日
                  高雄簡易庭　法　官  陳安信
以上正本係照原本作成。
如對本判決上訴，須於判決送達後20日內向本院提出上訴狀，並
須表明原判決所違背之法令及其具體內容與依訴訟資料可認為原
判決有違背法令之具體事實之上訴理由。（均須按他造當事人之
人數附繕本）。
民事訴訟法第436條之24第2項：對於本判決之上訴，非以違背法
令為理由，不得為之。　　　　　　　　　
中　　華　　民　　國　　111 　年　　5 　　月　　26　　日
　　　　　　　　　            書記官  蔡妮君